臺灣板橋地方法院民事裁定　　　　　100年度消債抗字第29號
抗　告　人　胡正忠
代　理　人　陳怡伶律師
上列抗告人因消費者債務清理條例聲請更生事件，抗告人對於中
華民國100 年2 月16日本院99年度消債更字第346 號裁定提起抗
告，本院裁定如下：
    主  文
抗告駁回。
抗告程序費用新臺幣壹仟元由抗告人負擔。
    理  由
一、抗告意旨略以：抗告人任職於燿華電子股份有限公司（下稱
    燿華公司），該公司於每月10、15、25日分三次發給薪資，
    且薪資金額係依據公司營運情形而不同，是依據抗告人之96
    年度國稅局所得清單，抗告人於該年度之平均月薪資雖有新
    臺幣（下同）44,226元，然實則抗告人於民國96年5 月至8
    月之平均月薪資約為31,393元，扣除個人最低生活費9,509
    元至1 萬元後，已無力繳納第9 期即96年7 月15日之協商款
    項27,095元，況抗告人於毀諾當月薪資僅為22,463元，9 月
    以後始恢復為月薪資4 萬多元。再者，抗告人與陳雅蓁於96
    年9 月間始結婚，陳雅蓁於96年度之平均月薪資雖有28,044
    元，然其於懷孕3 個月後，薪資收入降低，於96年6 、7 月
    份之薪資各僅有20,450元、17,858元，抗告人非但無法要求
    當時僅具女友身分之陳雅蓁幫忙償還協商款項，甚且須分擔
    陳雅蓁懷孕期間之生活費及營養費等支出，又因須籌備兩人
    結婚事宜而支出各項費用，方會一時之間無法支付協商款項
    。因此，抗告人於96年7 月份毀諾，實係因96年6 至7 月間
    之薪資收入驟減，加以須分擔女友生活費及胎兒營養費，及
    支出結婚費用，方會一時之間無法繳納協商款項，並非原裁
    定認定尚有餘額支付協商款項，爰依法提起抗告等語。
二、按債務人與金融機構協商成立者，不得聲請更生或清算，但
    因不可歸責於己之事由，致履行顯有重大困難者，不在此限
    ；本條例施行前，債務人依金融主管機關協調成立之中華民
    國銀行公會會員辦理消費金融案件無擔保債務協商機制與金
    融機構成立之協商，準用前項之規定，消費者債務清理條例
    （下稱消債條例）第151 條第5 項、第6 項分別定有明文。
    依其立法意旨，債務清償方案成立後，固由債務人按其條件
    履行，惟其後倘若發生情事變更，致該方案履行困難甚或履
    行不能，因不可歸責於己，始能聲請更生或清算。而所謂不
    可歸責於己之事由，係指出於非己身所能控制之自然力或其
    他人為事由，具有猝然性而不能預知，非人力所能參與或所
    能阻止，而陷於不能履行承諾償還自己之債務者而言。又聲
    請更生或清算不合程式或不備其他要件者，法院應以裁定駁
    回之，但其情形可以補正者，法院應定期間先命補正，復為
    同條例第8 條所明定。
三、經查：
(一)、本件抗告人於消債條例施行前，曾依照中華民國銀行公會會
    員辦理消費金融案件無擔保債務協商機制，與最大債權金融
    機構即安泰商業銀行股份有限公司（下稱安泰銀行）達成協
    商，約定抗告人自95年11月起，分240 期，年利率5%，且每
    月10日清償27,095元至全部清償為止，然抗告人僅繳款至96
    年6 月止，計8 期後毀諾等情，業據抗告人提出95年11月1
    日協議書及無擔保債務還款計畫及彰化銀行存摺交易明細（
    見原審卷第212 頁、第214 至216 頁），並有安泰銀行100
    年8 月5 日民事陳報狀及所檢附95年債務協商等相關資料附
    卷可稽（見本院卷第43頁至54頁、第66頁）。惟本件抗告人
    依上開協商機制與最大債權金融機構協商成立後，再向本院
    聲請更生，尚須符合「不可歸責於己之事由致履行顯有重大
    困難」之要件，方為適法，合先敘明。
(二)、抗告人固主張其於96年6 至7 月之薪資驟減，扣除個人生活
    費後，已無力繳納96年7 月份當期之協商款項等語。惟查，
    抗告人於96年度之年薪資收入為530,714 元，此有原審依職
    權查詢抗告人稅務電子閘門財產所得調件明細表2 紙及抗告
    人之96年度綜合所得稅各類所得資料清單附卷可稽（見原審
    卷第76至77頁、第259 頁），經換算可知抗告人之平均月薪
    資為44,226元（計算式：530,714 元12月＝44,226元，元
    以下四捨五入），則以抗告人每月薪資收入44,226元計算，
    扣除抗告人於96年度基本必要生活費用每月9,509 元，餘額
    尚有34,717元（計算式：44,226元－9,509 元＝34,717元）
    ，顯足以負擔每月協商還款金額27,095元。再查，抗告人自
    89年7 月20日起即任職於燿華公司，此有抗告人之勞工保險
    被保險人投保資料1 份在卷足憑（見原審卷第266 頁），可
    見抗告人於95年間向最大債權銀行安泰銀行申請債務協商時
    ，已於燿華公司工作約有6 年之久，則其對於燿華公司發給
    薪資之方式及各項數額，亦理應早已有所知悉，進而據以評
    估其自身之清償能力，此由抗告人於消費金融無擔保債務協
    商案件申請人財務資料表上，自行記載每月可還金額32,000
    元等語可徵（見本院卷第47頁）。再依前揭抗告人之彰化銀
    行存摺交易明細所示，抗告人自96年1 至12月之每月薪資依
    序為44,741元、87,320元、48,999元、37,597元、32,416元
    、37,905元、22,463元、32,787元、40,986元、46,049元、
    42,833元、41,059元，可見抗告人所稱其於96年5 至8 月間
    之平均薪資約為31,392元一節固為真實可採，惟衡諸常情，
    一般公司行號多有發給年終獎金予員工之習慣，是計算抗告
    人之收入自應將其於該年度自燿華公司所受給付總額，包括
    基本薪資、年節獎金、績效獎金、紅利、津貼等各項收入計
    入其年收入所得，再以其年收入計算其平均月薪資，始符合
    抗告人之實際收入狀況。換言之，抗告人自應將其自燿華公
    司所領取之各項薪資收入妥善分配於年度支出，而非於受領
    時即任意支用。是抗告人主張其於96年6 、7 月份之薪資各
    僅為37,905元、22,463元，薪資收入驟減云云，即非可取。
(三)、抗告人雖又主張其因支付女友陳雅蓁懷孕期間之生活費、營
    養費及籌辦婚禮等各項費用，致支出增加而無法繳納協商款
    項云云。經查，抗告人之長子胡○○係於96年12月23日出生
    ，此有戶籍謄本1 份在卷可參（見原審卷第21頁）。又抗告
    人於本件抗告程序中，提出陳雅蓁之彰化銀行存摺交易明細
    （見本院卷第11至12頁），可知陳雅蓁於96年6 至8 月之薪
    資依序為20,450元、23,943元、17,658元，則縱使陳雅蓁因
    懷孕致其收入減少屬實，然陳雅蓁仍得以其個人薪資維持個
    人及胎兒之生活，顯無受抗告人資助之必要。至抗告人主張
    其因結婚而支出增加部分，未見抗告人具體陳明該項支出明
    細或提出任何資料供本院審酌，顯屬可疑。且查，抗告人於
    履行債務期間，本即應撙節開支，縱使有支付鉅額結婚費用
    之情事，亦難認係屬必要支出。再衡諸我國民情，親友參加
    結婚典禮多有給予祝賀禮金，應可認抗告人所收取結婚禮金
    之收入足以支應其結婚典禮必要之開銷。況且，抗告人縱使
    有一時履行不便甚至毀諾後，仍得尋求債權銀行所提供之其
    他協商清償機制以求適當履債，而非任意選擇毀諾。是抗告
    人主張其因上開支出增加致無法繼續履行協商條件，要難採
    信。
四、綜上所述，抗告人之抗告理由難認有何不可歸責於己之事由
    致履行原協商債務有重大困難之情事，且該欠缺又屬無從補
    正，自應駁回抗告人更生之聲請。是原審裁定駁回抗告人更
    生之聲請，並無違誤，抗告意旨指摘原裁定不當，求予廢棄
    另為裁定，為無理由，應予駁回。
五、據上論結，本件抗告為無理由，爰依消債條例第11條第2 項
    、第15條、民事訴訟法第495 條之1 第1 項、第449 條第1
    項、第95條、第78條，裁定如主文。
中    華    民    國   100    年    9     月    8     日
                  民事第三庭    審判長法  官  陳財旺
                                      法  官  林錫凱
                                      法  官  邱育佩
以上正本係照原本作成。
本裁定除有涉及法律見解具有原則上之重要性者外，不得再抗告
；如提起再抗告，應於收受本裁定正本送達後10日內向本院提出
再抗告狀及其繕本各1 份，並繳納再抗告費新臺幣1,000 元。
中    華    民    國   100    年    9     月    8     日
                                      書記官  彭麗紅